【裁判字號】    89,簡上,50
【裁判日期】    891004
【裁判案由】    給付會款
【裁判全文】
臺灣基隆地方法院民事判決  八十九年度簡上字第五○號
    上  訴  人  丙○○
    被上訴人    乙○○
右當事人間給付會款事件，上訴人對於中華民國八十九年一月三十一日本院瑞芳簡易
庭八十八年度瑞簡字第四八號第一審判決提起上訴，本院第二審合議庭判決如左：
    主      文
上訴駁回。
第二審訴訟費用由上訴人負擔。
    事      實
甲、上訴人方面：聲明及陳述如附件。
乙、被上訴人方面：
壹、聲明：駁回上訴。
貳、陳述：伊有參加甲○○所召集之合會，共二會，均活會，否認伊曾經得標過。
    理      由
一、本件上訴人起訴主張：緣因同案被上訴人甲○○於民國八十七年十一月間擔任會
    首，召集含上訴人及被上訴人在內共十九名會員之合會，每月會款三萬元，每月
    十日開標一次，該合會自八十七年十一月十日開標（頭會連標），被上訴人係於
    八十八年四月十日得標，已領取合會金，詎料會首甲○○於八十八年六月十日開
    標後，即逃匿無蹤，致該會自同年七月起迄今，即未再開標而形同倒會，是以被
    上訴人即未再繼續繳納死會會款，是以上訴人依據新修正之民法七百零九條之九
    規定，訴請判如先位聲明之請求。如認先位聲明無理由時，則被上訴人得依民法
    第二百四十二條之規定，代位會首甲○○行使收取被上訴人應繳納之死會會款，
    爰請求判決如備位聲明之請求等情。被上訴人則以伊並未標取會款，亦係活會等
    語置辯。
二、按當事人主張有利於己之事實者，就其事實有舉證之責任，民事訴訟法第二百七
    十七條定有明文。又按本件上訴人不論係依新修正之民法第七百零九條之九規定
    ，訴請被上訴人給付各期死會會款，或依民法第二百四十二條之規定，代位會首
    收取被上訴人應繳納之各期死會會款，其前提要件均必須證明被上訴人確已得標
    。惟查本件被上訴人自始至終均堅決否認曾經得標過，而上訴人於原審固據提出
    合會會單一紙為證，然該只會單記載被告於八十八年四月十日以標金新台幣一萬
    三千六百元得標之紀錄，係上訴人依據會首白秀鳳於收取合會會款時告知該期會
    款由何人得標，所自行記載，並非上訴人於合會開標時在場見聞被上訴人確有參
    與投標並且得標，且上訴人亦自承被上訴人有無得標並不清楚，係已被上訴人持
    有會首之夫的支票，所以認為被上訴人已經得標等情（參見原審卷第二百零八頁
    背頁八十九年一月十九日言詞辯論筆錄），是故僅憑上訴人自行記錄之一紙合會
    會單，並不足以證明被上訴人確實得標，此外上訴人復無法提出其他證據以實其
    說，從而上訴人即不能證明被上訴人已標取合會金之事實，則其先位及被位聲明
    均無理由，應予駁回。原審判決理由雖未說明此點，惟其為上訴人敗訴之判決，
    結論並無不合。上訴意旨指摘原判決不當，求予廢棄改判，為無理由，應予駁回
    。
三、據上論結，本件上訴為無理由，依民事訴訟法第四百三十六條之一第三項、第四
    百六十三條、第四百四十九條第一項、第七十八條，判決如主文。
中      華      民      國    八十九    年      十      月      四      日
~B臺灣基隆地方法院民事庭
~B  審判長法  官  李木貴
~B        法  官  何怡穎
~B        法  官  林李達
右正本證明與原本無異。
本件不得上訴。
中      華      民      國    八十九    年      十      月      六      日
~B        書記官  李繼業


司法院資訊處製作；財團法人民間司法改革基金會備份。
